最高法院刑事判決
111年度台上字第4368號
上  訴  人  江偉鳴                     


選任辯護人  葉慶媛律師
上  訴  人  廖士豐                     




            陳庭凱                     


上列上訴人等因違反毒品危害防制條例案件，不服臺灣高等法院
中華民國111年5月19日第二審判決（110年度上訴字第3478號，
起訴案號：臺灣新北地方檢察署109年度偵字第5521、8607、116
15、12329號），提起上訴，本院判決如下：
    主  文
上訴駁回。
    理  由
一、按刑事訴訟法第377條規定，上訴於第三審法院，非以判決 
    違背法令為理由，不得為之。是提起第三審上訴，應以原判
     決違背法令為理由，係屬法定要件。如果上訴理由書狀並
    未 依據卷內訴訟資料，具體指摘原判決不適用何種法則或
    如何 適用不當，或所指摘原判決違法情事，顯與法律規定
    得為第 三審上訴理由之違法情形，不相適合時，均應認其
    上訴為違 背法律上之程式，予以駁回。
二、本件原審審理結果，認定上訴人廖士豐、陳庭凱、江偉鳴有
    如原判決事實欄所載違反毒品危害防制條例之犯行明確，經
    比較新舊法律，因而撤銷第一審關於陳庭凱、江偉鳴部分之
    科刑判決，改判仍論處其2人共同販賣第二級毒品未遂罪刑
    ；另維持第一審論處廖士豐共同販賣第二級毒品未遂罪刑之
    判決，駁回檢察官及廖士豐此部分在第二審之上訴。已詳敘
    其調查、取捨證據之結果及憑以認定犯罪事實之心證理由。
    並就廖士豐主張本件係屬「陷害教唆」，另第一審量刑過重
    ，應適用刑法第59條規定酌量減輕其刑等語，認非可採，予
    以論述及指駁。
三、學理上所稱「陷害教唆」，係指行為人原不具犯罪之故意，
    純因司法警察或其運用的線民隱匿身分、意圖而予以設計教
    唆，始萌生犯意，進而實行犯罪構成要件之行為而言。此種
    司法警察機關以不正當手段入人於罪所取得之證據資料，自
    當予以禁止，固不具證據能力。惟若行為人原已有犯罪之意
    思，司法警察或其運用的線民僅係提供或利用機會加以誘捕
    ，未逸脫正常手段，係釣魚式偵查作為，自屬合法取證，而
    為法所不禁。原判決綜合廖士豐迭於偵查中、第一審審理時
    坦承不諱，證人張瀚之、黃國展之證述，並有通訊軟體對話
    紀錄翻拍照片、毒品鑑定書，及第二級毒品大麻、手機、本
    票扣案，暨案內其他證據資料，相互勾稽結果，據以判斷上
    開犯罪事實，已記明認定廖士豐之任意性自白與事實相符所
    憑之證據及理由。復載敘廖士豐先起意販賣大麻，再請張瀚
    之協助尋找買家，及張瀚之不滿遭上訴人3人催促其償還購
    毒款項，並要求其簽立本票及持以向其父要債，乃向警方檢
    舉，嗣由警方喬裝買家而查獲上訴人3人等情，廖士豐如何
    早有販賣毒品之犯意，而非張瀚之與警方配合才覓得廖士豐
    合作販入大麻等理由甚詳。又本於證據取捨之職權行使，針
    對證人張瀚之於第一審翻異前供，改稱其係員警黃國展之線
    民，其聽從黃國展指示，才主動去詢問廖士豐有無大麻可以
    購買，廖士豐始去詢問上游等語，如何不足採認，已論述明
    白。所為論斷說明，既係綜合調查所得之各直接、間接證據
    ，本於事實審採證認事之職權行使及推理作用，予以判斷而
    為認定，並未違背客觀存在之經驗法則、論理法則，尤非單
    以推測或擬制之方法為裁判基礎，經核並無違誤。廖士豐上
    訴意旨泛稱其起初並無販賣毒品之犯意，係經警方挑唆，始
    另起犯意等語，無非係對原判決已說明論斷之事項，徒憑己
    意而為相異評價，重為事實之爭執，自非合法之第三審上訴
    理由。
四、毒品危害防制條例第17條第1項減輕或免除其刑之規定，須
    被告先有供述毒品來源之正犯或共犯等相關證據資料，使警
    方或偵查犯罪機關據以確實查獲其人、其犯行之結果，二者
    兼備並有因果關係，始能獲上述寬典。原判決依調查所得，
    業已說明江偉鳴主張其已供出其毒品來源為「汪天慈」，然
    經原審函詢新北市政府警察局板橋分局，據覆並無查獲江偉
    鳴供述毒品來源「汪天慈」之人，有覆函在卷足憑，因認偵
    查機關未因江偉鳴指陳毒品來源而查獲其他正犯或共犯，自
    無依前揭規定減免其刑等旨，於法尚無不合。江偉鳴上訴意
    旨仍執陳詞，重複爭執，核非適法之第三審上訴理由。
五、刑之量定，屬為裁判之法院得依職權裁量之事項，苟其量刑
    已以行為人之責任為基礎，並斟酌刑法第57條各款所列情狀
    ，在法定刑度內，酌量科刑，無顯然失當或違反公平、比例
    及罪刑相當原則者，亦無偏執一端，致明顯失出失入情形，
    自不得指為違法。本件原判決已具體審酌上訴人3人關於刑
    法第57條科刑等一切情狀，在罪責原則下適正行使其刑罰之
    裁量權，客觀上未逾越法定刑度，亦與罪刑相當原則、比例
    原則無悖，自無違法可言。至適用刑法第59條規定酌減其刑
    及宣告緩刑與否，事實審法院本屬有權斟酌決定，當事人自
    不得以未適用刑法第59條或未宣告緩刑，執為第三審上訴之
    理由。況原判決已於理由內說明上訴人3人不依該條規定減
    輕其刑，陳庭凱亦不宜宣告緩刑之理由，尤無違法可言。上
    訴人3人上訴意旨就原判決已說明事項及屬原審量刑職權之
    適法行使，持憑己見，而為不同之評價，同非合法之第三審
    上訴理由。
六、綜合前旨及其他上訴意旨，無非係置原判決所為明白論斷於
    不顧，徒憑己意而為相異評價，重為事實之爭執，或對於事
    實審法院取捨證據、自由判斷證據證明力與量刑之職權行使
    ，徒以自己說詞，任意指為違法，或單純為事實上枝節性之
    爭辯，與法律規定得為第三審上訴理由之違法情形，不相適
    合。本件上訴人3人之上訴違背法律上之程式，俱應駁回。
據上論結，應依刑事訴訟法第395條前段，判決如主文。
中　　華　　民　　國　　111 　年　　11　　月　　23　　日
                  刑事第八庭審判長法　官  何菁莪
                                  法　官  朱瑞娟
                                  法　官  劉興浪
                                  法　官  黃潔茹
                                  法　官  何信慶
本件正本證明與原本無異
                                  書記官  王毓嫻
中　　華　　民　　國　　111 　年　　11　　月　　29　　日